臺灣基隆地方法院刑事判決　　　　　　　 99年度訴字第539號
公　訴　人　臺灣基隆地方法院檢察署檢察官
被　　　告　于學宏
義務辯護人　陳宜君律師
被　　　告　陳金玉
選任辯護人　高雪琴律師
上列被告因違反毒品危害防制條例案件，經檢察官提起公訴（99
年度偵字第1176號），本院判決如下：
    主  文
于學宏販賣第一級毒品，累犯，處有期徒刑拾陸年，未扣案販賣
毒品所得新臺幣壹仟元，沒收之，如全部或一部不能沒收時，以
其財產抵償之；又販賣第一級毒品，累犯，處有期徒刑拾陸年，
未扣案販賣毒品所得新臺幣壹仟元，沒收之，如全部或一部不能
沒收時，以其財產抵償之；又共同販賣第一級毒品，累犯，處有
期徒刑拾柒年，未扣案販賣毒品所得新臺幣柒仟元，與「黃基松
」連帶沒收之，如全部或一部不能沒收時，以其與「黃基松」財
產連帶抵償之。扣案之行動電話壹支及門號0000000000 號SIM卡
壹張均沒收；又共同販賣第二級毒品未遂，累犯，處有期徒刑伍
年陸月，扣案之安非他命壹包（驗餘淨重零點陸肆貳伍公克）沒
收銷燬之，上開毒品之包裝袋壹只、扣案之行動電話壹支均沒收
。應執行有期徒刑貳拾年，未扣案販賣毒品所得新臺幣貳仟元，
沒收之，如全部或一部不能沒收時，以其財產抵償之；另未扣案
販賣毒品所得新臺幣柒仟元，與「黃基松」連帶沒收之，如全部
或一部不能沒收時，以其與「黃基松」財產連帶抵償之，扣案之
安非他命壹包（驗餘淨重零點陸肆貳伍公克）沒收銷燬之，上開
毒品之包裝袋壹只、扣案之行動電話壹支及門號0000000000號SI
M卡壹張均沒收。
陳金玉明知為禁藥而轉讓，處有期徒刑肆月。
陳金玉被訴販賣第二級毒品罪部分無罪。
    事  實
一、于學宏前因(甲)違反麻醉藥品管理條例案件，經臺灣高等法院
    於民國86年7月8日，以86年度上訴字第1993號各判處有期徒
    刑7 年、10月確定；(乙)違反肅清煙毒條例案件，經本院於86
    年9月30日，以86年度訴緝字第42號判處有期徒刑3年10月確
    定；(丙)頂替案件，由本院於95年12月21日，以92年度基簡字
    第976 號判處拘役30日確定。前揭(甲)、(乙)二案嗣經本院以87
    年度聲字第27號裁定應執行有期徒刑11月確定，86年11月14
    日發監執行，並於91年8月2日因縮短刑期假釋出監，所餘刑
    期並付保護管束（殘刑：5 年3月5日）。嗣後復於93年間，
    因施用毒品案件，經送觀察、勒戒後，認有繼續施用毒品之
    傾向，經本院以裁定令入勒戒處所施以強制戒治，並於94年
    1月26日執行完畢，並經臺灣基隆地方法院檢察署檢察官以4
    年度戒毒偵字第6 號為不起訴處分確定。前揭假釋嗣經撤銷
    ，於94年1 月26日接續執行(甲)、(乙)二案所餘殘刑及(丙)案刑期
    。嗣因中華民國96年罪犯減刑條例於96年7 月16日公布施行
    ，于學宏所犯(甲)、(乙)、(丙)經裁定減刑並合併定應執行有期徒
    刑為9年、拘役15日，並於97年3月7日縮刑期滿執行完畢（
    構成累犯）。
二、于學宏明知海洛因、安非他命分係毒品危害防制條例第2 條
    第2項第1款、第2 款所規定之第一級毒品、第二級毒品，非
    經許可，不得持有、販賣，竟分別單獨販賣第一級毒品海洛
    因或與黃基松共同基於販賣第一級毒品海洛因及販賣第二級
    毒品安非他命以營利之犯意，先後為下列之行為：
  (一)于學宏與邵家玉熟識，邵家玉知悉于學宏有毒品供應門路，
    因其友人羅建雄（綽號「阿雄」）亟思施用海洛因以解其癮
    ，分別於97年9月間某日、同年10月間日某日，或以號碼不
    詳之公共電話，或以自己持用之「0000000000」行動門號，
    撥接邵家玉持用之「0000000000」行動門號，於對話中藉詞
    「我要1,000...」等語，而對邵家玉為「其擬以現金1, 000
    元價購海洛因1包」之要約表示。邵家玉聞訊後，允諾將代
    為洽尋毒品供應上源。邵家玉進而找上上源于學宏，于學宏
    即基於意圖營利之犯意，分別以新臺幣（下同）1000元之代
    價，將不詳重量之海洛因各1包販售予邵家玉2次，藉以牟利
    。再由邵家玉先後於97年9 月間某日某時、同年10月間日某
    日某時，攜帶上開海洛因至基隆市○○路某處與羅建雄會面
    ，各以原價即1000元之價格販賣上開份量不詳之海洛因各1
    包予羅建雄2次。
  (二)于學宏與為圖有免費毒品可供其施用之黃基松，共同基於販
    賣第一、二級毒品之犯意聯絡，緣林淑春於98年1 月10日晚
    間11時許，以0000000000號行動電話撥打黃基松所有000000
    0000號行動電話，表示欲購買第一級毒品海洛因及第二級毒
    品甲基安非他命，惟適黃基松身上無毒品可供販售，遂詢問
    一同用餐之于學宏有無毒品可供販售，于學宏表示需返回住
    處拿取。黃基松旋電聯林淑春前往餐廳會合。於98年1 月11
    日凌晨2時許，3人一同返回基隆市○○區○○路上之于學宏
    租屋處，由于學宏當場秤重分裝第一級毒品海洛因及第二級
    毒品安非他命各1包（毛重均約1公克）交予黃基松轉交林淑
    春，林淑春將海洛因價金4000元及安非他命價金3000元交予
    黃基松，經黃基松當場點數無誤後，再轉交予于學宏。
  (三)于學宏與為圖有免費毒品可供其施用之黃基松，共同基於販
    賣第二級毒品之犯意聯絡，緣高清文於98年2月2日晚上某時
    ，電聯黃基松欲購買第二級毒品甲基安非他命，黃基松表示
    待取得毒品後再聯絡高清文。嗣於98年2月3日中午某時，黃
    基松依于學宏指示，將于學宏提供之第二級毒品甲基安非他
    命1包（毛重約1公克）攜往源泰機車行斜對面之加油站，欲
    以3000元代價，販售予姓名年籍不詳之成年人。惟因該名成
    年人遲未依約出現，嗣黃基松電聯高清文未果，於98年2 月
    3日下午2時16分26秒許，高清文以0000000000號行動電話聯
    絡黃基松使用0000000000號行動電話，黃基松遂表示已取得
    安非他命可供販售等語，並於同日下午3時7分43秒許，以上
    開行動電話聯絡于學宏，告知未遇購買者，並表示欲將該包
    安非他命轉售高清文，經于學宏同意後，黃基松於同日下午
    3時8分46秒許，以同一行動電話聯絡高清文前往源泰機車行
    交易。待高清文依約於同日下午3時15分許，駕駛車號EZ-78
    16號自小客車抵達機車行後，黃基松隨即步出機車行，並開
    啟高清文所駕駛之車輛車門，正欲上車交付上開甲基安非他
    命1 包之際，為埋伏警員當場查獲而未遂，並當場查扣第二
    級毒品安非他命1 包及黃基松供聯絡販賣毒品犯罪所用之行
    動電話1支（內含門號0000000000及0000000000號SIM卡各1
    張）。
三、陳金玉綽號「依依」，明知安非他命係屬安非他命類（Amph
    et amine-li ke）藥品包括Amph etamine、Dexamphetamine
    、Methamphetamine 與其衍生物之鹽類及製劑，前經行政院
    衛生署75年7 月11日衛署藥字第597627號公告，為有效管理
    安非他命類藥品與其衍生物之鹽類及其製劑，重申公告之禁
    止使用，而為藥事法第22條第1項第1款所稱之禁藥，不得非
    法轉讓，竟基於明知係第二級毒品安非他命之禁藥而轉讓之
    犯意，於98年4 月17日前幾日，陳金玉邀吳銘基至基隆市○
    ○街租屋處聊天，吳銘基見陳金玉在該處施用安非他命，吳
    銘基即問陳金玉說能不能請他一些，陳金玉竟基於轉讓禁藥
    之犯意，回答「你要就拿去」，吳銘基隨即拿起一些（份量
    不詳）安非他命施用。
四、案經基隆市警察局移送臺灣基隆地方法院檢察署檢察官偵查
    後起訴。
    理  由
壹、程序事項：（關於證據能力）
一、按被告以外之人於審判外之陳述，雖不符前4 條之規定，而
    經當事人於審判程序同意作為證據，法院審酌該言詞陳述或
    書面陳述作成時之情況，認為適當者，亦得為證據。當事人
    、代理人或辯護人於法院調查證據時，有第159條第1項不得
    為證據之情形，而未於言詞辯論終結前聲明異議者，視為有
    前項之同意，刑事訴訟法第159條之5定有明文。查本判決下
    列所引用之被告于學宏、陳金玉以外之人於審判外之言詞及
    書面陳述，雖屬傳聞證據，惟被告及其選任辯護人、檢察官
    等於審判期日，對本案全部證據之證據能力均不爭執，且於
    審判期日就本院所調查之證據均未主張有刑事訴訟法第159
    條不得為證據之情形，且均表示「沒有意見」，本院審酌該
    等證據作成時，亦無不適當之處，依前開規定，均有證據能
    力，合先敘明。
二、另附表所示之通訊監察譯文，係依據本院核發之通訊監察書
    （見偵卷第173─174、175─178、182─184、193─195、19
    6─198、199─201頁）所進行之合法通訊監察，符合通訊保
    障及監察法之法定程序，係屬合法取得之證據。且被告及辯
    護人亦同意前開監聽譯文具有證據能力，則上開監聽譯文自
    亦得為證據。
貳、實體有罪部分：
一、被告于學宏部分：
    訊據被告于學宏矢口否認有販賣第一級毒品海洛因及第二級
    毒品安非他命之犯行，辯稱：97年9月至98年1月間，從未住
    過基隆市○○路，證人邵家玉、黃基松、林淑春所稱在崇德
    路某住處與人進行毒品交易，該人並非被告，且未要黃基松
    拿安非他命給高清文云云，經查：
  (一)被告于學宏販賣第一級毒品予邵家玉部分：
    證人邵家玉於99年6 月4日偵查中具結證稱：97年9月間某日
    在基隆市○○路某處販賣1000元給羅建雄是我向于學宏拿的
    ，那是羅建雄拜託我幫他調，我去跟于學宏拿賣給他的，羅
    建雄有交給我買海洛因1000元，我再把1000元交給于學宏。
    在97年10月某日，在基隆市○○路某處賣1000元海洛因給羅
    建雄。這也是羅建雄請我幫他調，我去于學宏拿賣給他的。
    羅建雄有交給我買海洛因的1000元，我再把1000元交給于學
    宏等語（詳偵查卷第279─281頁）；於本院審理時證稱：在
    97年9月及10月，都是羅建雄要毒品，我去向于學宏買，2次
    都是拿1000元，1包海洛因等語（詳本院100年3 月30日審判
    筆錄），核與證人羅建雄於另案審理時具結證稱：確定於97
    年9月間某日，曾在基隆市○○路一帶向邵家玉買海洛因1包
    （1000元），另於97年10月間某日，在基隆市○○路一帶，
    向邵家玉買海洛因1 包（1000元）等語（詳本院98年度訴字
    第162號卷第107頁98年4月9日審判筆錄）之情節相符。堪信
    證人邵家玉所述應屬可信。被告于學宏於97年9月間某日、
    10月間某日，於上開地點，以1000元之價格，販賣海洛因予
    邵家玉2次之事實，足以認定。
  (二)被告于學宏與黃基松共同販賣第一級毒品、第二級毒品予林
    淑春部分：
    證人黃基松於99年5 月27日偵查中具結證稱：認識于學宏、
    林淑春。林淑春在98年1 月10日透過我向于學宏購買海洛因
    及安非他命。我本來是與于學宏在基隆市三姐妹小吃店吃東
    西，林淑春打給我，我就告訴我我在哪裡，他就到三姐妹小
    吃店找我，後來于學宏說要去新莊找他朋友，我與林淑春就
    跟著他去，我們在車上等他，後來于學宏就載我跟林淑春回
    到基隆市○○路三樓于學宏之居住處，回到居住處後林淑春
    就說要買海洛因及安非它命，我就跟于學宏拿毒品即海洛因
    、安非他命，然後拿給林淑春，林淑春就拿7000元給我，我
    就拿給于學宏，這7000元中4000元是海洛因，3000元是安非
    他命的錢等語（詳偵查卷第271、272頁）；證人林淑春於98
    年2月18日偵查中具結證稱：當時應該是我去小吃店找黃基
    松，後來是回到崇德路，我本來只是要買海洛因，我把身上
    的錢都拿出來，我當時有拿到海洛因及安非他命一包，至於
    二種毒品的價錢如何計算我不知道，當時拿毒品是黃基松的
    朋友拿出來，交給黃基松，然後拿給我，錢我是交給黃基松
    ，現場好像黃基松就把錢交給朋友，過程中我沒有與黃基松
    朋友聊過天，也不知道他叫什麼名字等語（詳黃基松毒品案
    件98年度偵字第649號卷第115、116頁）、於本院100年3月
    30日審理時具結證稱：我確曾經向黃基松朋友購買毒品，經
    過情形即如上開偵訊筆錄所載。我在偵查中沒有說謊。當天
    約在三姊妹小吃店，我把錢，不知道9000還是7000元交給黃
    基松，黃基松在何處交毒品給我，我忘記了，崇德路我有去
    過一次，但不記得是不是那天等語（詳本院100年3月30日審
    判筆錄），經核二人證言大致相符，應可採信。雖證人黃基
    松於本院審理時證稱：當天林淑春打電話給我，我與于學宏
    正在遠東戲院旁的三姊妹小吃店吃東西，電話中林淑春未說
    何事，只說她要找我，所以我就跟林淑春說我人在三姊妹小
    吃店內，通話結束以後相隔10分鐘左右，林淑春就抵達三姊
    妹小吃店，她說她要安非他命跟海洛因，我說我身上沒有，
    但我朋友家裡有，我們吃完後，我、于學宏、林淑春三人一
    起去臺北新莊，因為有毒品的朋友不是我的朋友，而是于學
    宏的朋友，所以我們三人一起去找該名于學宏的朋友，因為
    地點是于學宏告知的，所以我現在講不出來該地點的具體位
    置，我只知道抵達定點後，我、林淑春二人在車上等，于學
    宏下車，但我不知道于學宏下車幹嘛，約5-10分鐘左右，于
    學宏重新返抵車內，我們就原車折返基隆崇德路的某一戶住
    處，我只知道是3樓，門牌號碼我不清楚，我也不知道該址
    是何人住處，是于學宏說要說要到崇德路住處的（從頭到尾
    都是我開車，但都是于學宏教示我應如何如何駕駛，又應將
    車輛駕駛至何處），到崇德路住處後，我看到屋內桌上放有
    海洛因、安非他命毒品，所以我直接將桌上放的毒品交給林
    淑春，並將林淑春拿給我買賣價金（海洛因4000元、安非他
    命3000元）放在桌上，于學宏一到崇德路地址就進房間睡覺
    ，上開放置有毒品的桌子，也放在于學宏睡覺的那間房間內
    。于學宏回到崇德路的時候，沒有指示我毒品放在桌上是我
    自己做主把毒品拿給林淑春的等語（詳本院99年12月8 日審
    判筆錄），其證言與之前證言不符，顯係避重就輕之詞，不
    足採信。被告于學宏與黃基松於98年1 月10日，於上開地點
    ，以7000元之價格，共同同時販賣海洛因、安非他命予林淑
    春1次之事實，足以認定。
  (三)被告于學宏與黃基松共同販賣第二級毒品予高清文部分：
    證人黃基松於98年2 月3日警詢及99年5月27日偵查中具結證
    稱：98年2月3日有拿1 公克安非他命賣給高清文。當天中午
    12點多，我去找于學宏，于學宏的朋友打電話給于學宏要跟
    于學宏買1公克安非他命，于學宏就叫我拿1公克安非他命到
    碇內加油站前交給他的朋友，但後來他朋友沒有來，剛好高
    清文打電話說要買1 公克安非他命，我就打電話給于學宏，
    問他說這1 公克之安非他命是否可以賣給高清文，他說好並
    且叫我向高清文收3千元，所以我就約高清文當日下午3點多
    到我在源遠路174 號所開設之源泰機車行去拿，結果還沒有
    交易完成警方就來了等語（詳偵查卷第86─89 、272頁）；
    於本院審理時證稱：98年2月3日有販賣毒品給高清文，這次
    毒品本來是于學宏朋友要的，但于學宏朋友沒有來，正好高
    清文要毒品，所以才賣給高清文，我有打電話給于學宏告稱
    他朋友沒來，也有對于學宏稱毒品我自己處理掉，于學宏在
    電話有說好等語（詳本院99年12月8 日審判筆錄）；核與證
    人高清文於98年2月3日偵查中具結證稱：之前有請黃基松幫
    我調安非他命，我是請他幫我調3000元的數量，他當時好像
    跟我表示好像沒有，我就想算了，後來今天中午我打電話給
    他，但收訊不好，後來換他打給我，跟我說他要回店裡，叫
    我去店裡等他，我就去他店裡要拿安非他命，當時我也不知
    道他到底有沒有，我到的時候店門已開，他就走出來，兩部
    車子就過來包夾，有人上前表明身分是警察，叫我熄火下車
    ，警察從我褲子左邊口袋扣走3000元，就是我準備要向被告
    買安非他命的3000元等語（詳黃基松毒品案件98年度偵字第
    649 號卷第55、56頁），大致相符。堪信證人所述應屬可信
    ，並有通訊監察譯文附卷供參（見該案偵查卷第12頁）。上
    開通訊監察譯文內容，確為被告與高清文、于學宏之對話，
    業經被告與高清文確認無誤（見該案偵查卷第10頁、第56頁
    、第58頁，原審卷第45頁）。佐以警員於98年2 月3日下午3
    時15分許，在高清文駕駛自小客車之右後座腳踏墊下，查獲
    透明結晶體1包（毛重約1公克），經初步鑑驗後，含有第二
    級毒品甲基安非他命之成分，復經本院將該結晶體送請憲兵
    司令部刑事鑑識中心鑑定結果，係有甲基安非他命成分，其
    淨重為0.6425公克，此有憲兵司令部刑事鑑識中心98年11月
    23日憲直刑鑑字第0980002046號鑑定書影本（查與正本相符
    ）附卷可稽，且有查獲現場照片、基隆市警察局查獲毒品初
    步鑑驗報告單及初步鑑驗結果照片在卷可稽（見該案偵查卷
    第18頁、第23頁至第24頁）。是被告于學宏於98年2 月3日，
    與黃基松於上開地點，以3000元之價格，共同販賣安非他命
    予高清文未完成之事實，足以認定。
  (四)綜上，被告于學宏販賣毒品犯行，事證明確，應依法論科。
二、被告陳金玉部分：
    訊據被告陳金玉對於前開時、地轉讓安非他命予證人吳銘基
    之事實，坦承不諱，並經證人吳銘基證述綦詳（詳偵查卷第
    287、288頁），堪信被告陳金玉之自白與事實相符，本件事
    證明確，應依法論科。
參、論罪科刑：
  （被告于學宏部分）
一、按海洛因、安非他命分係毒品危害防制條例第2條第2 項第1
    款、第2 款所定之第一級、第二級毒品，被告于學宏非經許
    可販賣海洛因予邵家玉，係犯毒品危害防防制條例第4條第1
    項之販賣第一級毒品罪；販賣第一、二級毒品予林淑春，係
    犯同條例第4條第1項、第2項之販賣第一、二級毒品罪；販
    賣第二級毒品予高清文，係犯同條例第4條第2項、第6項之
    販賣第二級毒品未遂罪。被告各次因販賣而持有第一級、第
    二級毒品之低度行為，各為其販賣之高度行為所吸收，均不
    另論罪。
二、被告于學宏與黃基松就事實二、(二)(三)之各次犯行，有犯意聯
    絡及行為分擔，應論以共同正犯。
三、被告與黃基松共同同時販賣第一級毒品海洛因及第二級毒品
    安非他命予林淑春之行為，係以一行為同時觸犯前開二罪名
    ，為想像競合犯，應從重依販賣第一級毒品罪處斷。
四、被告各次販賣毒品之行為，犯意各別，行為不同，應予分論
    併罰。
五、被告于學宏曾受如事實欄所載之徒刑執行完畢，有本院被告
    前案紀錄表供參，其於5 年內故意再犯有期徒刑以上之本件
    各罪，均為累犯，除本刑為死刑、無期徒刑外，均依法加重
    其刑。被告於事實二、(三)行為，已著手於販賣第二級毒品安
    非他命之構成要件行為，惟未完成交易即遭警查獲，為未遂
    犯，按既遂犯之規定，減輕其刑，並先加後減輕其刑。被告
    所為事實二、(一)(二)所示行為，均係犯販賣第一級毒品罪，因
    本件各次販賣海洛因之數量非鉅，所得利益有限，亦無大量
    囤積供預備販賣海洛因之情，所為販毒行為對於他人及國家
    社會侵害之程度非屬重大，認被告犯罪情節與毒品危害防制
    條例第4條第1項所定法定本刑相較，縱對之科以最低度法定
    刑尚嫌過重，依一般國民生活經驗法則，實屬情輕法重，當
    足引起一般人之同情，是本院認為被告事實二、(一)(二)所為，
    顯有憫恕之處，爰均依刑法第59條規定酌量減輕其刑，並先
    加後減輕之（除死刑、無期徒刑外）。又被告犯罪後，毒品
    危害防制條例業於98年5月20日修正公布，其中第4條第1 項
    、第2 項之罰金刑，均有提高，是修正後之法律，並非有利
    於被告，仍應適用修正前之法律。
六、本院爰審酌被告販賣毒品予人施用，使人沉迷毒癮而無法自
    拔，輕則戕害施用者之身心健康，重則引發各種犯罪，而為
    社會治安敗壞之源頭，對於社會平和秩序實有相當程度之危
    害；兼衡量被告素行、生活狀況、智識程度、犯罪動機、目
    的、販賣毒品次數暨其各次數量，併其所得利潤、犯後態度
    等一切情狀，分別量處如主文所示之刑，暨定其應執行刑如
    主文之所示。
七、扣案第二級毒品甲基安非他命（驗餘淨重0.6425公克），係
    被告於事實二、(三)時、地，欲販賣予高清文之毒品，應於該
    次犯行所科之宣告刑後，依毒品危害防制條例第18條第1 項
    前段之規定，宣告沒收銷燬之。包裹上開安非他命之包裝袋
    1 只，為被告于學宏提供共犯黃基松著手販賣第二級毒品犯
    罪所用之物，為防止毒品外逸、裸露、潮溼、便於運輸之用
    ；扣案0000000000號SIM卡1張，係共犯黃基松向臺灣大哥大
    股份有限公司申辦使用而取得，自啟用日後，即屬用戶所有
    ，該門號於終止或解除契約時無須繳回等情，此有臺灣大哥
    大股份有限公司98年3月2日門號使用者資料查詢結果及96年
    4月10日法大字第096032645號函供參，扣案行動電話1 支，
    亦係共犯黃基松所有之物，供被告與黃基松聯絡販賣交付毒
    品所用，共犯黃基松與被告于學宏間，具有共犯關係，基於
    共犯共同責任理論，應於宣告刑後，一併宣告沒收。又事實
    二、(一)所示販賣第一級毒品價金，為被告各該販毒所得之財
    物，於各該次犯行所科之宣告刑後，依毒品危害防制條例第
    19條第1項定，宣告沒收；其中事實二、(二)所示販賣第一、
    二級毒品所得7000元，被告應與黃基松連帶沒收。且因上開
    犯罪所得均未扣案，故如全部或一部不能沒收時，應以其財
    產抵償之（事實二、(一)部分）、以其與黃基松財產連帶抵償
    之（事實二、(二)部分）。至高清文證稱：扣案3000元是警察
    從我褲子左邊口袋拿走的等語，顯然其尚未將購買安非他命
    之價金交予共犯黃基松，復無其他證據可資認定高清文已先
    交付價金予被告于學宏或共犯黃基松，是被告就事實二、(三)
    犯行，尚無犯罪所得可言，自無從宣告沒收，是扣案3000元
    ，亦無從諭知沒收。至扣案0000000000號SIM卡1張，係不知
    情陳瓊妃向和信電信股份有限公司申辦使用該門號而取得，
    自啟用日後，即屬用戶陳瓊妃所有，該門號於終止或解除契
    約時無須繳回等情，有和信電信股份有限公司門號使用者資
    料查詢結果及96年4月17日和信（業服）字第09620400657號
    函在卷供參，該SIM卡非屬共犯黃基松所有之物，自無從宣
    告沒收。
  （被告陳金玉部分）
一、查安非他命為毒品危害防制條例第2 條第2項第2款所列管之
    第二級毒品，且業經行政院衛生署公告列入藥物藥商管理法
    第16條第1款（即現行藥事法第22條第1項第1 款）之禁藥。
    再按藥事法第83條第1項規定明知禁藥而轉讓罪之法定刑為7
    年以下有期徒刑，得併科新臺幣500 萬元以下罰金，較毒品
    危害防制條例第8條第2項之法定刑為重，並為毒品危害防制
    條例之後法，且毒品範圍包括影響精神物質與其製品，而藥
    事管理，非僅止於藥品之管理，另毒品未必係經公告之禁藥
    ，禁藥亦未必為毒品，是毒品危害防制條例與藥事法二者，
    尚無必然之特別法與普通法關係，故除有轉讓之第二級毒品
    達毒品危害防制條例第8條第6項所定之一定數量，經依法加
    重後之法定刑較藥事法第83條第1 項之法定刑為重之情形外
    ，因藥事法第83條第1 項為後法，且為重法，應優先適用藥
    事法處罰。被告無償轉讓安非他命予證人吳銘基，因數量僅
    約一次施用的量，未逾行政院訂定發布之「轉讓持有毒品加
    重其刑之數量標準」第2條第2款規定之淨重10公克以上，並
    無毒品危害防制條例第8條第6項規定加重其刑之情形，故此
    部分應優先適用藥事法處罰。是核被告所為轉讓安非他命行
    為，應依藥事法第83條第1 項之規定處斷。公訴意旨認被告
    此部分犯行係涉犯毒品危害防制條例第8條第2項之轉讓第二
    級毒品罪，容有未洽，惟其起訴之基本事實相同，本院自得
    變更起訴法條。
二、本院爰審酌被告轉讓第二級毒品予人施用，使人沉迷毒癮而
    無法自拔，輕則戕害施用者之身心健康，重則引發各種犯罪
    ，而為社會治安敗壞之源頭，對於社會平和秩序實有相當程
    度之危害；兼衡量被告素行、生活狀況、智識程度、犯罪動
    機、目的、犯後態度等一切情狀，量處如主文所示之刑。
肆、無罪部分（被告陳金玉販賣第二級毒品部分）：
一、公訴意旨略以：郭珠蘭因亟思施用安非他命以解其癮，於97
    年10月至11月間某日（起訴書誤載為97年10月至1 月間某日
    ，業經公訴檢察官當庭更正），以自己持用之「0000000000
    」行動電話或「00 -00000000」市話，撥接依依即陳金玉持
    用之「0000000000」行動門號，於對話中向陳金玉表示要買
    1000元之甲基安非他命，陳金玉隨即基於意圖營利之犯意，
    將份量不詳之甲基安非他命1 包，攜至基隆市○○區○○街
    1-23號5 樓郭珠蘭住處販售予郭珠蘭，並向郭珠蘭收取價款
    1000 元，藉以牟利，因認被告涉犯毒品危害防制條例第4條
    第2項之販賣第二級毒品罪之罪嫌。
二、按犯罪事實應依證據認定之，無證據不得認定犯罪事實；又
    不能證明被告犯罪者，應諭知無罪之判決，刑事訴訟法第15
    4條第2項、第301條第1項分別定有明文。另按共犯（指共同
    正犯、教唆犯、幫助犯）之為證人者，其所為不利於正犯之
    證詞，依刑事訴訟法第156條第2項之規定，仍應調查其他必
    要之證據，以察其是否與事實相符，藉以限制其證據價值；
    而對向正犯之立為證人，如購買毒品者之指證某人為販毒者
    ，雖非屬共犯證人之類型，但其陳述因有獲邀減刑誘因之利
    害關係，本質上存有較大之虛偽危險性，為擔保其所為不利
    於對向共犯之陳述之真實性，尤應有足以令人確信其陳述為
    真實之補強證據，始得據為不利被告之認定；而所謂補強證
    據，係指該證人之陳述本身以外之別一證據，而與其陳述具
    有關連性，並因兩者之相互利用，而得以證明其所指之犯罪
    事實具有相當程度之真實性者而言（最高法院99年度台上字
    第6128、6303號判決可資參照）。
三、檢察官起訴被告陳金玉涉犯上開罪嫌，係以證人郭珠蘭之證
    詞、97年11月18日、97年11月25日通聯紀錄為其論據。
四、訊據被告陳金玉固坦承認識郭珠蘭，且於97年11月18日、97
    年11月25日確實有與郭珠蘭通話等情，惟堅決否認有何販賣
    第二級毒品之犯行，經查：
  (一)證人郭珠蘭固於98年7 月13日警詢時稱：施用毒品來源都是
    跟綽號依依女子購買，是使用0000000000、0000000000電話
    撥打依依電話0000000000向依依購買安非他命等語（詳偵查
    卷第163─166頁）；於99年4月7日偵查中具結證稱：我在97
    年有向「依依」買過安非他命約6、7次，每次都買1000到30
    00元不等，97年11月18日晚上9 時17分38秒至19分25秒是我
    跟依依之通聯，內容是我要跟依依買一公克的安非他命，一
    公克是4000元，我錢有交給依依，但是他沒有拿安非他命給
    我。97年11月25日下午5 時46分47秒是我跟依依買一公克安
    非他命的內容。97年10月至11月間買過6、7次的安非他命，
    但他只拿過一次安非他命給我，其他的都是把我的錢拿去，
    之後就沒有再拿安非他命給我。97年11月18日及97年11月25
    日這兩次依依都沒有拿安非他命給我，但有拿我的錢，只有
    在之前我跟他買1000元的安非他命，他有拿安非他命給我等
    語（詳偵查卷第228、229頁），惟就證人郭珠蘭之證述內容
    以觀，證人係泛指「被告陳金玉於97 年10月至11月間買過6
    、7 次的安非他命，但他只拿過一次1000元的安非他命，其
    他的都是把錢拿去，沒有拿安非他命給我」，證人所指上開
    情節籠統含糊，客觀上已「未臻明確」復「非特定」，致本
    院無從憑上揭證述據以認定被告陳金玉販賣第二級毒品予郭
    珠蘭之具體情節究竟如何。而證人郭珠蘭因傳拘無著，無從
    進一步到庭以辨明上揭籠統含糊之販毒情節，準此，證人郭
    珠蘭之警詢、偵訊證述，不足據以認定被告陳金玉販賣毒品
    之事實經過。再就偵查卷附之通訊監察譯文內容，亦與本案
    被訴事實無關聯。
  (二)按公訴案件犯罪證據之蒐集，及提起公訴後，對犯罪事實之
    舉證責任及指出證明之方法，均屬公訴人之職責，原則上法
    院僅於當事人之主張及舉證範圍內進行調查證據，其經法定
    程式調查證據之結果，認已足以證明犯罪事實時，始得為犯
    罪事實之認定。若其為訴訟上之證明，於通常一般人仍有合
    理之懷疑存在，尚未達於可確信其真實之程度者，在該合理
    懷疑尚未剔除前，自不能為有罪之認定。法院不得以偵查機
    關關於某種犯罪之調查不易，即放棄上開原則之堅持，致有
    違背刑事訴訟無罪推定及嚴格證明之原則，其理甚明（最高
    法院94年度臺上字第2033號判決意旨參照）。是本件並無足
    可證明此起訴事實之直接、間接證據，乃至指出足可證明關
    此被訴事實之適當方法，則基於「罪證有疑，利歸被告」之
    證據法則，自應認為被告之販毒事實，尚屬不能證明，而應
    就此為無罪之諭知。
據上論斷，應依刑事訴訟法第299條第1項前段、第300條、第301
條第1項，修正前毒品危害防制條例第4條第1項、第2項、第6項
、第18條第1項前段、第19條第1項，藥事法第83條第1項，刑法
第2條但書、第11條前段、第28條、第55條、第47條第1項、第25
條第1項、第2項、第59條、第51條第5款，判決如主文。
本案經檢察官陳佳宏到庭執行職務。
中    華    民    國   100    年    4     月    27    日
                  刑事第五庭審判長法  官  齊  潔
                                  法  官  吳佳齡
                                  法  官  王慧惠
以上正本證明與原本無異。
如不服本判決應於收受送達後10日內向本院提出上訴書狀，並應
敘述具體理由；其未敘述上訴理由者，應於上訴期間屆滿後20日
內向本院補提理由書（均須按他造當事人之人數附繕本）「切勿
逕送上級法院」。
中    華    民    國   100    年    4     月    27    日
                                  書記官  李繼業